臺灣士林地方法院刑事裁定
111年度單禁沒字第396號
聲  請  人  臺灣士林地方檢察署檢察官
被      告  王治宇



上列聲請人因被告違反毒品危害防制條例案件（111年度毒偵續
緝字第2號、111年度毒偵緝字第189號），聲請單獨宣告沒收（1
11年度聲沒字第345號），本院裁定如下：
    主  文
扣案如附表編號一至四所示之物均沒收銷燬之；扣案如附表編號
五、六所示之物均沒收。
    理  由
一、聲請意旨略以：被告前因施用毒品案件，經本院以110年度
    毒聲字第367號裁定送勒戒處所觀察、勒戒後，認無繼續施
    用毒品之傾向，於民國111年3月31日經臺灣士林地方檢察署
    （下稱士林地檢署）檢察官釋放出所，並經同署檢察官以11
    1年度毒偵續緝字第2號、111年度毒偵緝字第189號為不起訴
    處分確定。惟本案扣案如附表編號1至4所示之物，分別經鑑
    驗結果檢出第二級毒品甲基安非他命成分，屬違禁物；另扣
    案如附表編號5、6所示之物，屬於被告所有，並供犯施用毒
    品所用之物，爰依刑法第38條第2項、第40條第2 項、毒品
    危害防制條例第18條第1 項規定聲請宣告沒收銷燬等語。
二、按違禁物不問屬於犯罪行為人與否，沒收之；又違禁物或專
    科沒收之物得單獨宣告沒收，刑法第38條第1項、第40條第2
    項分別定有明文。再查獲之第一、二級毒品及專供製造或施
    用第一、二級毒品之器具，不問屬於犯罪行為人與否，均沒
    收銷燬之，毒品危害防制條例第18條第1項前段亦有明定，
    此相對於刑法之沒收規定而言，係刑法之特別規定，基於特
    別法優於普通法之原則，自應優先適用。而毒品危害防制條
    例第18條第1項之規定，得諭知沒收並銷燬者，以查獲之毒
    品及專供製造或施用毒品之器具為限，並不及於毒品之包裝
    袋、吸食器及分裝匙等工具，然若毒品本身已經微量附著器
    具內，無從析離，該器具自應隨同毒品一併沒收銷燬（最高
    法院94年度台上字第6213號判決意旨參照）。次按供犯罪所
    用、犯罪預備之物或犯罪所生之物，屬於犯罪行為人者，得
    沒收之，刑法第38條第2 項前段定有明文。而檢察官依第25
    3 條或第253 條之 1 為不起訴或緩起訴之處分者，對刑法
    第38條第2 項、第3 項之物及第38條之1 第 1 項、第2 項
    之犯罪所得，得單獨聲請法院宣告沒收，刑事訴訟法第259 
    條之1 亦有明文。
三、經查，被告基於施用第二級毒品甲基安非他命之各別犯意，
    分別於：㈠於109年8月4日9時許，在停放於臺北市○○區○○○路
    ○段00巷0號旁之車牌號碼000-0000號大客車內，以玻璃球燒
    烤吸食煙霧方式，施用第二級毒品安非他命1次。嗣於同日1
    1時30分許，因違規停車為警盤查，於同日13時30分許，經
    警取得被告同意，由被告陪同前住其位於新北市○○區○○路0
    段000巷00弄00○0號暫居所（廢棄卡拉OK廳），經其同意搜
    索，警方在上址屋內，查獲並扣得如附表編號1至3所示之物
    及電子磅秤1台，復經其同意採集其尿液送驗，結果呈安非
    他命、甲基安非他命陽性反應；㈡於110年2月2日0時26分許
    為警採尿回溯96小時內某時，在不詳地點，以玻璃球燒烤吸
    取煙霧方式，施用第二級毒品甲基安非他命1次。嗣於110年
    2月1日21時許，在新北市土城區光明街與農豐街口，因違規
    停車為警盤查，經其同意搜索後，當場扣得如附表編號4至6
    所示之物，復經其同意採集其尿液送驗，呈現安非他命、甲
    基安非他命陽性反應。而被告因上開㈠施用第二級毒品案件
    ，經本院以110年度毒聲字第367號裁定執行觀察、勒戒後，
    認無繼續施用毒品之傾向，於111年3月31日釋放出所；而其
    所為上開㈡施用第二級毒品案件之行為，係於被告送觀察、
    勒戒前所犯，為上開觀察、勒戒效力所及，嗣經同署檢察官
    以111年度毒偵續緝字第2號、111年度毒偵緝字第189號為不
    起訴處分等事實，有本院110年度毒聲字第367號裁定、士林
    地檢署111年度毒偵續緝字第2號、111年度毒偵緝字第189號
    不起訴處分書及臺灣高等法院被告前案紀錄表各1份在卷可
    參（見本院110年度毒聲字第649號卷第11至12頁、士林地檢
    署111年度毒偵緝字第189號卷第91至93、本院卷第7至12頁
    ）。
四、本件扣案如附表編號1、2、4號所示之物，分別經送交通部
    民用航空局航空醫務中心、台灣尖端先進生技醫藥股份有限
    公司毒品原物鑑定實驗室，以氣相層析質譜儀（GC/MS）分
    析法檢驗結果，檢出含有第二級毒品甲基安非他命成分，此
    有交通部民用航空局航空醫務中心109年8月19日航藥鑑字第
    0000000號毒品鑑定書、台灣尖端先進生技醫藥股份有限公
    司毒品原物鑑定實驗室110年4月6日毒品證物鑑定分析報告
    各1份、扣押物品清單、證物袋照片在卷可稽（士林地檢署1
    09年度毒偵字第1478號卷第125至128頁、臺灣新北地方檢察
    署110年度毒偵字第1752號卷第67頁、士林地檢署110年度毒
    偵字第1599號卷第17頁），足證扣案物品確為毒品危害防制
    條例第2條第2項第2款規定之第二級毒品甲基安非他命無訛
    。又盛裝上開甲基安非他命之包裝袋，因殘留甲基安非他命
    而無法完全析離，應整體視為查獲之毒品甲基安非他命；另
    扣案如附表編號3所示之物，為供被告施用上開甲基安非他
    命犯行所用之物，業經被告於偵查中坦承不諱（士林地檢署
    109年度毒偵字第1478號卷第149頁），且其上亦留有甲基安
    非他命、安非他命殘渣，有交通部民用航空局航空醫務中心
    109年8月19日航藥鑑字第0000000號毒品鑑定書、扣押物品
    清單、證物袋照片在卷可稽（士林地檢署109年度毒偵字第1
    478號卷第129至132頁），是以扣案如附表編號3所示之物與
    附著其上之甲基安非他命、安非他命殘渣既難以析離，應整
    體視為毒品而屬違禁物。揆諸前揭規定，自皆應依毒品危害
    防制條例第18條第1項前段之規定宣告沒收銷燬之。至鑑驗
    過程中因取樣消耗之毒品，既已滅失，自毋庸宣告沒收銷燬
    ，併此敘明。
五、再扣案如附表編號5、6所示之物，均為被告所有且供被告施
    用甲基安非他命犯行所用之物，業經被告於警詢、偵查中坦
    認在卷（臺灣新北地方檢察署110年度毒偵字第1752號卷第7
    頁背面、53頁），屬刑法第38條第2 項之物，爰依刑事訴訟
    法第259 條之1 規定予以宣告沒收之。從而，除聲請意旨漏
    引刑事訴訟法第259條之1之規定為聲請依據，應予補充外，
    核無不合，應予准許。
六、依刑事訴訟法第455條之36第2項、第259條之1，毒品危害防
    制條例第18條第1項前段，刑法第38條第2項、第40條第2項
    ，裁定如主文。　　　　
中　　華　　民　　國　　111 　年　　10　　月　　11　　日
                  刑事第二庭  法  官  鄭欣怡
以上正本證明與原本無異
如不服本裁定應於送達後5日內向本院提出抗告狀
                              書記官  陳湘琦
中　　華　　民　　國　　111 　年　　10　　月　　11 　日
附表
編號 應沒收銷燬或沒收之物 一 白色粉末1袋。實稱毛重0.5000公克(含1袋1標籤)、淨重0.2700公克、取樣0.0027公克、餘重0.2673公克，檢出第二級毒品甲基安非他命、第三級毒品愷他命。 （保管字號：士林地檢署109年度毒保字第715號，士林地檢署109年度毒偵字第1478號卷第125頁。） 二 白色細結晶1袋。實稱毛重0.2050公克(含1袋1標籤)、淨重0.0070公克、取樣0.0018公克、餘重0.0052公克，檢出第二級毒品甲基安非他命。 （保管字號：士林地檢署109年度毒保字第715號，士林地檢署109年度毒偵字第1478號卷第125頁。） 三 含甲基安非他命、安非他命殘渣之吸食器1組，檢出第二級毒品甲基安非他命、安非他命。 （保管字號：士林地檢署109年度保管字第2077號，士林地檢署109年度毒偵字第1478號卷第129頁。） 四 白色透明結晶1包。毛重0.90公克、淨重0.651公克、取樣0.003公克、餘重0.648公克，檢出第二級毒品甲基安非他命。 （保管字號：士林地檢署110年度毒保字第613號，士林地檢署110年度毒偵字第1599號卷第17頁） 五 玻璃球吸食器1支 （保管字號：士林地檢署110年度保管字第1983號，士林地檢署110年度毒偵字第1599號卷第25頁） 六 塑膠管1支 （保管字號：士林地檢署110年度保管字第1983號，士林地檢署110年度毒偵字第1599號卷第25頁）